最高法院刑事判決　　　　　　　九十六年度台非字第一二一號
上　訴　人　最高法院檢察署檢察總長
被　　　告　甲○○
上列上訴人因被告公共危險案件，對於台灣苗栗地方法院中華民
國九十六年一月十六日第一審確定簡易判決（九十六年度苗交簡
字第一七號，聲請簡易判決處刑案號：台灣苗栗地方法院檢察署
九十五年度偵字第六一一九號），認為違法，提起非常上訴，本
院判決如下：
    主  文
原判決關於違背法令之部分撤銷。
    理  由
非常上訴理由稱：「按判決不適用法則或適用法則不當者，為違
背法令，刑事訴訟法第三百七十八條定有明文。次按受有期徒刑
之執行完畢，或一部之執行而赦免後，五年以內故意再犯有期徒
刑以上之罪者，為累犯，加重本刑至二分之一；裁判確定後，發
覺為累犯者，依刑法第四十七條之規定更定其刑，為刑法第四十
七條、第四十八條前段所規定。然此所稱更定其刑，必其累犯之
發覺，係在裁判確定之後，始足當之；苟於裁判確定之前，已經
發覺有累犯之情事者，即無適用之餘地。事實審法院於審理時如
發覺被告有累犯之事實，自應論以累犯並依法加重其刑；倘已發
覺為累犯而於判決時漏論累犯並加重其刑，亦僅能另依上訴程序
或非常上訴程序予以救濟，殊難再依刑法第四十八條前段之規定
予以更定其刑（最高法院八十五年度台非字第一六一號判決要旨
參照）。本件原判決認定，被告甲○○前於民國九十一年間，因
酒後駕車之公共危險案件，經法院判處有期徒刑四月，於九十二
年一月七日執行完畢。其自九十五年十月十五日二十一時許起，
至翌日（即十六日）三時三十分許止，與友人一同在其位於苗栗
縣苗栗市福安里二鄰福星八十三之二十六號七樓之住處飲酒，期
間共飲用半瓶高粱酒後，明知無法安全駕駛動力交通工具，亦明
知其汽車駕駛執照業已遭致註銷，仍自前揭住處出發，欲將停放
在樓下之車號Ｗ四─九０六五號自用小客車（登記名義人為葉怡
伶）挪移他處。後於同日三時四十分許，駕車行經苗栗市○○○
街福星八十三之九號對面處時，甲○○自後方撞及劉登才所睡之
車號八四二─ＭＵ號營業小客車左後方保險桿（無人受傷，車輛
毀損部分，未據合法告訴）。經此撞擊後，甲○○即行下車查看
，並與劉登才發生爭執，而後旋即將車輛迴轉駛離該處，劉登才
便報警至現場處理，甲○○又將車輛駛回事發現場，並經到場處
理之警員以酒精測試器測得其吐氣所含酒精濃度值為每公升一．
００毫克而查獲等情。經查原判決既已認定，被告甲○○前於民
國九十一年間，因酒後駕車之公共危險案件，經法院判處有期徒
刑四月，於九十二年一月七日執行完畢（此有台灣高等法院被告
前案紀錄表在卷可稽）。本件被告故意再犯有期徒刑以上之本罪
時間在九十五年十月十五日（應係十六日之誤載）；係在前開有
期徒刑執行完畢五年以內，是被告自應成立累犯，加重其刑至二
分之一。乃原判決於主文及理由內，均漏未適用刑法第四十七條
累犯規定，加重其刑，依上開說明，顯有判決不適用法則之違背
法令。案經確定，爰依刑事訴訟法第四百四十一條、第四百四十
三條提起非常上訴，以資糾正。」等語。
本院按受徒刑之執行完畢，或一部之執行而赦免後，五年以內故
意再犯有期徒刑以上之罪者，為累犯，加重本刑至二分之一，刑
法第四十七條定有明文。本件被告甲○○前於民國九十一年間因
公共危險案件，經原審法院判處有期徒刑四月確定，並於九十二
年一月七日執行完畢，此有台灣高等法院被告前案紀錄表在卷可
憑（見原審卷第八頁），並為原判決於事實欄內所認定；則被告
於九十五年十月十六日，故意再犯本件服用酒類，不能安全駕駛
動力交通工具而駕駛罪，係在前受有期徒刑之執行完畢五年內為
之，揆諸前引法條，自應論以累犯，乃原判決未依累犯之規定加
重其刑，即有判決不適用法則之違背法令。案經確定，非常上訴
意旨執以指摘，為有理由。惟原判決尚非不利於被告，應僅將其
關於違背法令之部分撤銷，以資糾正。
據上論結，應依刑事訴訟法第四百四十七條第一項第一款前段，
判決如主文。
中　　華　　民　　國　九十六　年　　五　　月　三十一　日
                      最高法院刑事第五庭
                          審判長法官  邵　燕　玲
                                法官  張　清　埤
                                法官  陳　世　雄
                                法官  蔡　國　在
                                法官  洪　佳　濱
      本件正本證明與原本無異
                                      書  記  官
中　　華　　民　　國　九十六　年　　六　　月　　四　　日
                                                      V
